【裁判字號】    97,上易,241
【裁判日期】    971029
【裁判案由】    侵權行為損害賠償
【裁判全文】
臺灣高等法院高雄分院民事判決         97年度上易字第241號
上  訴  人  丙○○○
                        樓
訴訟代理人  乙○○
被上訴人    甲○○
上列當事人間請求侵權行為損害賠償事件，上訴人對於民國97年
7 月11日臺灣高雄地方法院97年度訴字第1010號第一審判決提起
上訴，本院於97年10月15日言詞辯論終結，判決如下：
    主  文
原判決關於命上訴人給付超過新台幣柒萬捌仟捌佰參拾陸元本息
部分，及該部分假執行之宣告，暨訴訟費用之裁判，均廢棄。
上開廢棄部分，被上訴人在第一審之訴及其假執行之聲請均駁回
。
其餘上訴駁回。
第一、二審訴訟費用由上訴人負擔七分之一，餘由被上訴人負擔
。
    事 實 及 理 由
一、被上訴人起訴主張：上訴人於民國95年10月25日上午7 時50
    分許，在騎乘WAP-902 號輕型機車沿高雄市○○區○○街由
    西往東方向行駛途經該街72號前，因疏未注意車前狀況並採
    取必要之安全措施，為閃避對向來車即驟然偏向右前方行駛
    ，致自後方撞擊適行於其前步行之伊，伊即因此撞擊而受有
    腰椎第4 節輕微骨折、雙脛骨上端不完全骨折及左脛骨下端
    不完全骨折等傷害，而伊傷後至今已支出醫療費用新臺幣（
    下同）1 萬2996元，3 個月無法工作而受有薪資損失5 萬10
    00元，因上開傷勢於治療後仍存有疼痛等症，精神、肉體痛
    苦不堪，受有非財產上損害45萬元。爰依侵權行為規定，請
    求上訴人賠償51萬3996元本息。
二、上訴人則以：伊係為閃避對向來車，始於往旁邊靠時才撞及
    被上訴人，伊對此事故雖有過失，愛仁醫院診斷的傷勢與本
    件車禍無關，惟被上訴人於事發時因已退休而無工作，其就
    此自應無薪資損失可言，且被上訴人請求之精神慰撫金金額
    亦屬過高等語，資為抗辯。
三、原審判命上訴人應給付被上訴人11萬516 元及自96年12月25
    日起（起訴狀繕本送達翌日）至清償日止，按週年利率百分
    之五計算的法定遲延利息，並為附條件之准、免假執行宣告
    （逾此之請求，經原審判決駁回確定）。上訴人於本院聲明
    ：求為廢棄原審判決不利於部分，改判駁回被上訴人在第一
    審之訴。被上訴人則求為駁回對造之上訴。
四、本院判斷：
  (一)本件被上訴人主張上訴人於上開時日在騎乘輕型機車行經前
    開路段時，因疏未注意車前狀況而於閃避對向來車時驟然偏
    右行駛，致自後方撞擊適行於其前步行之被上訴人受傷，為
    上訴人所自承（本院卷四六頁），並有道路交通事現場圖、
    交通事故調查報告表附卷（高雄地檢署他字5225號卷二三至
    二五頁），高雄市政府交通局車輛行車事故鑑定委員會鑑定
    ：「上訴人未注意車前狀況為肇事原因，被上訴人無肇事原
    因」，亦有該委員會97年4 月14日高市車鑑字第0970001223
    號函及所附鑑定意見書可証（原審卷廿至廿一頁）；被上訴
    人於車禍發生後經救護車送於95年10月25日上午8 時2 分至
    高雄醫學大學附設中和念醫院（下稱高醫）急救時，被上訴
    人主述因車禍致背痛及左膝擦傷，經該院施以X 光及尿液檢
    查及止痛藥給予後，於同日上午10時15分離院，再於同年月
    27 日 、96年6 月11日前往骨科門診，96年7 月9 日申請診
    斷証明書，有該院97年10月7 日高醫附行字第0970003351號
    函及所附病歷可參（本院卷卅三至四三頁）；被上訴人於95
    年10 月27 日在高醫門診後，於同年11月2 日前往愛仁醫院
    門診，經診斷腰痛、左足底痛、雙脛骨上端不完全骨折、左
    脛骨下端不完全骨折，骨折部分經醫師徒手復原，於同年11
    月2 日因左踝不完全骨折經徒手復原及左踝及左足底疼痛，
    有該醫院徒手復行術同意書、麻醉同意書可參（原審雄調卷
    九至十一頁）。高醫於急診時曾因被上訴人主述背痛，而對
    被上訴人為X 光照射，其診斷証明書記載下背鈍挫傷（同上
    病歷），但該醫院雖認被上訴人左膝擦傷，但未對被上訴人
    之左足部等處為治療，故被上訴人於6 日後再次前往愛仁醫
    院就醫，該院診斷結果左足部等處有受傷，則被上訴人主張
    在愛仁醫院診察之傷勢，與本件車禍有關連性，堪以採信。
  (二)綜合上述，被上訴人主張上訴人於95年10月25日上午7 時50
    分左右，在高雄市○○區○○街72號前，遭上訴人騎機車撞
    傷，核屬可信。上訴人抗辯被上訴人在愛仁醫診斷的傷勢與
    本件車禍無關，核非足取。
四、按「不法侵害他人之身體或健康者，對於被害人因此喪失或
    減少勞動能力或增加生活上之需要時，應負損害賠償責任。
    」、「不法侵害他人之身體、健康、名譽、自由、信用、隱
    私、貞操，或不法侵害其他人格法益而情節重大者，被害人
    雖非財產上之損害，亦得請求賠償相當之金額」，民法第19
    3 條1 項、第195 條第1 項分別定有明文。本件上訴人乃因
    上開過失致使被上訴人受有前述損害，且就此並應負侵權行
    為損害賠償責任已如上述，茲就被上訴人所受之損害分述如
    下：
  (一)醫療費用（含醫藥費及增加生活上需要）之損害部分：
    被上訴人因本件事故受有上開傷害後，至今共支出醫療費用
    及看病時搭計程車之車資，合計1 萬2996元，有醫療費用收
    據、門診掛號費收據、計程車收據在卷（原審卷十一至十八
    頁），且為上訴人所不爭執（原審卷十六頁），被上訴人此
    部分之主張堪以認定為真實，且核上開費用應均屬醫療上必
    要之支出，依法自應予以准許。
  (二)減少勞動能力之損害部分：
    本件被上訴人因上開事故而致受有腰椎第4 節輕微骨折、雙
    脛骨上端不完全骨折及左脛骨下端不完全骨折等傷害，而其
    復原所需時間約至少3 個月，至多6 個月，有愛仁醫院愛醫
    字第0970106003號函附卷可證（原審卷29頁）。是被上訴人
    主張其於車禍發生後有勞動能力減少之損失，應屬可採。被
    上訴人為42年9 月2 日出生（診斷證明書所示），其於事發
    時年即為近53歲，以其年歲衡之，其於斯時應仍有勞動能力
    ，且不因其在當時無業而有異，則被上訴人於事發時既仍有
    勞動能力，惟其乃因此傷勢之復原期間而無法從事工作，上
    訴人就其依常情可得之工作損失自應予以補償。爰斟酌現今
    經濟狀況及法令規定，認其每月之工作收入應以事發當時之
    法定最低基本工資1 萬5840元（96年7 月1 日始調整為1 萬
    72 80 元）較為適當。然愛仁醫院上開函僅載被上訴人復原
    時間需3 個月以上，矧「復原」之意義與勞動能力減少，並
    非同義，且無絕對之牽連性，上函所顯示之意義，並非謂被
    上訴人當然減少勞動能力3 個月，而被上訴人請求賠償之月
    數3 個月既與上開醫囑期間相符，被上訴人主張其原係應徵
    擔任彩券行賣彩券工作，其工作性質僅於顧客前來購買彩券
    時，收付錢、交付彩券等不需付出極大勞力與專業之工作，
    本院參酌該函之旨及被上訴人原欲從事工作之性質，因而認
    其得請求之減少勞動能力損失為1 個月1 萬5840元，逾此範
    圍之請求，不應准許。
  (三)精神慰撫金部分：
    被上訴人因本件事故乃受有前開傷害，並因此持續赴醫治療
    而支出上開醫療費用已如上述，是被上訴人既因系爭車禍受
    傷而須忍受身體痛苦及門診或住院之治療，其精神上自應受
    有痛苦可堪認定。查被上訴人為高職畢業，目前無業，名下
    有房屋1 戶、汽車乙部，而上訴人為國小畢業，目前亦無業
    ，且名下並無任何財產乙節，此有稅務電子閘門財產所得調
    件明細表可稽（原審卷十六頁、六至十一頁），並為兩造所
    不爭執，審酌兩造之身分、地位、經濟能力，並被上訴人所
    受傷勢等一切狀況，認被上訴人請求之非財產上損害45萬元
    尚屬過高，應以5 萬元較為適當。
五、綜上所述，被上訴人本於侵權行為之規定，請求上訴人給付
    ，其請求金額在7 萬8836元及自起訴狀繕本送達翌日即96
    年12月25日起至清償日止，按週年利率百分之五計算利息範
    圍內，為有理由，應予准許。逾此所為請求，為無理由，應
    予駁回。至於被上訴人敗訴部分，其假執行之聲請失所附麗
    ，應併予駁回。原審就超過上開應准許部分，為上訴人敗訴
    之判決，並為假執行之宣告，自有未洽。上訴意旨就此部分
    指摘原判決不當，求予廢棄改判，為有理由。至於上開應准
    許部分，原審判命上訴人給付，並為假執行之宣告，核無違
    誤，上訴意旨，就此部分指摘原判決不當，求予廢棄，為無
    理由，應駁回其上訴。
六、據上論結，本件上訴為一部有理由，一部無理由，依民事訴
    訟法第450條、第449條第1 項、第79條但書，判決如主文。
中    華    民    國    97    年    10    月    29    日
                            民事第六庭
                                審判長法官  許明進
                                法      官  徐文祥
                                法      官  李炫德
以上正本證明與原本無異。
本件不得上訴。
中    華    民    國    97    年    10    月    29    日
                                書  記  官  張文斌


司法院資訊處製作；財團法人民間司法改革基金會備份。
